【裁判字號】    90,簡上,83
【裁判日期】    901004
【裁判案由】    侵占
【裁判全文】
臺灣桃園地方法院刑事判決                            九十年度簡上字第八三號
    公  訴  人 臺灣桃園地方法院檢察署檢察官
    上  訴  人
    即  被  告  乙○○
    代  理  人  甲○○
右上訴人因侵占案件，不服本院桃園簡易庭，九十年度桃簡字第一０九號，中華民國
九十年三月二十三日第一審判決（聲請簡易判決處刑案號：臺灣桃園地方法院檢察署
八十九年度偵字第一九０二二號）提起上訴，本院管轄之第二審法院合議庭判決如左
：
    主  文
上訴駁回。
乙○○緩刑貳年。
    事  實
一、乙○○雖係輕度智能障礙人士，惟行為時迄今均擔任停車場警衛工作，對事物有
    基本判斷能力。其於民國八十九年十一月底某日，在所任職之桃園縣桃園市○○
    路十號後方停車場內水溝，拾獲丙○○於八十八年五月二十一日遭不詳人士竊取
    ，脫離丙○○本人持有之ＭＮＫ—九一０號機車車牌後，因見車牌號碼ＢＹＱ—
    四八八號機車久停於上開停車場內，妨礙其對停車場之管理，竟意圖為自己不法
    之所有，於八十九年十二月九日前某一日，在右揭停車場內，將上開拾獲持有之
    ＭＮＫ—九一０號車牌改懸掛於右揭機車上，對該車牌為事實上之處分行為，而
    易持有為所有。嗣因警方於八十九年十二月九日在前開停車場內發現ＭＮＫ—九
    一０號車牌係贓物後即在現場埋伏，於翌日即同年月十日凌晨四時三十分許，乙
    ○○又欲將上開車牌拆下時，為警當場查獲，而發現上情。
二、案經桃園縣警察局桃園分局報告臺灣桃園地方法院檢察署檢察官聲請簡易判決處
    刑。
        理  由
一、訊據上訴人即被告乙○○固坦承右開車牌係在右揭時、地拾獲，非其所有，後來
    並將該車牌懸掛在其他車輛上等情不諱，惟矢口否認涉有侵占犯行，辯稱：伊係
    出於善意才將屬於廢棄物之車牌撿起，但因不知法律規定，所以並未將車牌送交
    警察局，後來會將該車牌裝在其他機車上，只是為了搗蛋云云。經查：右揭客觀
    犯罪事實，業據上訴人即被告自警訊至本院調查、審理時均坦承不諱，核與證人
    即當場查獲員警范源正於檢察官偵訊時證稱查獲情節相符（偵查卷第二十五頁參
    照），而上開車牌係被害人丙○○於八十八年五月二十一日遭竊之物品，除據被
    害人丙○○於警訊時陳稱翔實（偵查卷第十二頁參照）外，並有丙○○立具之贓
    物認領保管單及車輛竊盜、車牌失竊資料個別查詢報表—查詢車牌認可資料各一
    紙附卷可稽（偵查卷第十六頁、第十五頁參照），該車牌係屬離本人所持有之物
    無誤，上情足信為真實。按刑法上之侵占罪，以行為人意圖為自己或第三人不法
    之所有，而擅自處分自己持有之他人所有物，即變易持有之意思為不法所有之意
    ，為其構成要件，最高法院分別有四十年臺上字第八六號、四十一年臺非字第五
    七號、六十八年臺上字第三一四六號判例可資參照。本件上訴人即被告既將右開
    拾得持有之車牌懸掛於其他車輛上，無論其動機為何，均已係屬對該車牌之事實
    上處分行為，足認係易持有為所有之行為，而被告明知該車牌非其所有，竟仍將
    該車牌易持有為所有，其有為自己不法所有之意圖甚明。雖上訴人即被告於本院
    調查、審理時，均執上詞辯解，惟查：（一）上訴人即被告自始辯稱拾起該車牌
    係善意，惟本院認定上訴人即被告有侵占離本人持有物品之行為，係因其事後復
    將其拾得持有之車牌為事實上處分行為，並非認為上訴人即被告一拾得該車牌，
    即有侵占行為；再者，被告雖患有輕度智能障礙，有衛生署桃園療養院九十年九
    月十三日桃療字第一一號診斷證明書一紙附於本院卷可按，惟其亦自承有小學畢
    業，目前仍擔任清潔工及管制停車場車輛進出工作，足認其有事理判斷能力，衡
    理當知拾獲物品應送交警察單位處理，其不僅未將上開車牌交給警察機關，事後
    反而將該車牌改懸掛在其他車上，其是否確如其所辯拾獲時即係出於善意，亦實
    有斟酌之餘地；（二）雖上訴人即被告另辯稱只是為了搗蛋才做上揭行為，，惟
    上訴人即被告究竟係為了搗蛋還是其他原因而為右開犯罪行為，均僅係動機問題
    ，其既明知非該車牌所有人，仍執意將所拾得持有之上開車牌為處分行為，其有
    為自己不法所有之意圖極明，是尚難逕以搗蛋一詞，即得卸責；（三）而該車牌
    既係被害人丙○○遭竊之物品，且被害人丙○○於本案查獲後，復將該車牌領回
    已如前述，倘該車牌對被害人已係無價值之物品，被害人焉有領回屬廢棄物之理
    ；再者於現實社會中，竊車集團為了將贓車加以改裝減低為警查獲之機率，常使
    用遭竊之車牌進行變造車牌工作，是遭竊之車牌在黑市中亦係屬有價值之物品，
    絕非如上訴人即被告所辯，僅係屬廢棄物。是上訴人即被告前開辯解，顯均係卸
    責之詞，諉無足採。本件事證明確，上訴人即被告犯行堪以認定，應予依法論科
    。
二、核上訴人即被告所為係犯刑法第三百三十七條之侵占離本人所持有之物。原審認
    被告罪證明確，依據刑事訴訟法第四百四十九條第一項、刑法第三百三十七條、
    第四十二條第二項，罰金罰鍰提高標準條例第一條前段、第二條，逕以簡易判決
    量處上訴人即被告意圖為自己不法之所有，而侵占離本人所持有之物，判處罰金
    五千元，如易服勞役，以三百元折算一日，其認事用法允當均無違誤，量刑亦屬
    妥適，應予維持。上訴人以右揭理由對本院桃園簡易庭九十年度桃簡字第一０九
    號之簡易處刑判決不服，聲明上訴，均不足採信，已如前述，是本件上訴顯無理
    由，應予駁回。
三、末查上訴人即被告前均未曾受有期徒刑以上刑之宣告，有臺灣高等法院被告全國
    前案紀錄表存卷可參，其因輕度智能障礙，有衛生署桃園療養院九十年九月十三
    日桃療字第一一號診斷證明書一紙附於本院卷可按，短於思慮，致觸犯本案犯行
    ，經此刑之教訓，當能知所警惕，應無再犯之虞，本院認為前開對其宣告之刑，
    以暫不執行為適當，爰諭知緩刑二年，以勵自新。
據上論斷，應依刑事訴訟法第四百五十五條之一第三項、第三百六十八條，刑法第七
十四條第一款，判決如主文。
本案經檢察官胡樹德到庭執行職務。
中      華      民      國    九十      年      十      月      四      日
                                  臺灣桃園地方法院刑事第六庭
                                      審判長法  官  孫 惠 琳
                                            法  官  林 春 鈴
                                            法  官  簡 婉 倫
右正本證明與原本無異。
不得上訴。
                                            書記官  王 泰 元
中      華      民      國    九十      年      十      月      五      日
附錄本案論罪科刑法條
刑法第三百三十七條
意圖為自己或第三人不法之所有，而侵占遺失物、漂流物或其他離本人所
持有之物者，處五百元以下罰金。


司法院資訊處製作；財團法人民間司法改革基金會備份。
